【裁判字號】    98,交聲,36
【裁判日期】    980317
【裁判案由】    聲明異議
【裁判全文】
臺灣嘉義地方法院交通事件裁定          98年度交聲字第36號
原處分機關  交通部公路總局嘉義區監理所嘉義市監理站
異  議  人
即受處分人  甲○○
上列異議人即受處分人因違反道路交通管理處罰條例案件，對於
原處分機關即交通部公路總局嘉義區監理所嘉義市監理站於民國
98年1 月7 日所為嘉監義裁字第裁76-I00000000號處分，聲明異
議，本院裁定如下：
    主  文
原處分撤銷。
甲○○不罰。
    理  由
一、原處分機關裁決意旨略以：異議人即受處分人甲○○（下稱
    異議人）於民國97年1 月1 日18時20分，駕駛車牌號碼6318
    -SX 號自用小貨車，在彰化市○○○路與金馬路口，為彰化
    縣警察局交通隊警員開立彰警交字第I00000000 號舉發違反
    道路交通管理事件通知單（下稱本件舉發通知單），當場舉
    發「不依號誌指示行駛」之交通違規，異議人不服，堅稱舉
    發通知單上之簽名非其本人所簽，而提出申訴，經向舉發機
    關查覆舉發並無不當，原處分機關遂於98年1 月7 日依道路
    交通管理處罰條例第48條第1 項第2 款等規定，作成嘉監義
    裁字第裁76-I00000000號裁決書（下稱原處分書），以異議
    人有「不依標誌、標線號誌指示」之違規事實，處異議人新
    台幣（下同）1,800 元之罰鍰，並記違規點數1 點等語。
二、聲明異議意旨略以：6318-SX 自用小貨車雖係異議人所有，
    惟異議人並未駕駛該車為上述違規行為，本件舉發通知單上
    之簽名並非異議人所簽，乙○○前曾在異議人所經營之芬芳
    洋蘭園工作，其工作期間曾駕駛6318-SX 自用小貨車送貨，
    此外，乙○○亦曾於駕駛其親戚所有之9U-5528 號自用小客
    車為警舉發交通違規時，冒用異議人之名義簽署舉發通知單
    ，故本件交通違規應係乙○○冒用異議人名義所為，舉發機
    關彰化縣警察局交通隊未詳加查明，使異議人背黑鍋，原處
    分顯有錯誤，應予撤銷等語。
三、本院查：
(一)車牌號碼6318-SX 號自用小貨車曾於97年1 月1 日18時20分
    許由1 名男子駕駛，行經彰化市○○○路與金馬路口，在未
    出現轉彎燈號時提早左轉，而為在路口指揮交通之彰化縣警
    察局交通隊警員游英宏攔停，當場開立本件舉發通知單，舉
    發「不依號誌指示行駛」之交通違規，由該名男子於舉發通
    知單上簽名而完成舉發程序等情，業經警員游英宏到庭具結
    證述纂詳（見本院卷第23至25頁），並有本件舉發通知單附
    卷可佐（影本見本院卷第55頁上方），堪認屬實。
(二)惟觀本件舉發通知單收受通知聯者簽章欄內之簽名（見本院
    卷第55頁上方），字跡潦草，並無法辨識所簽姓名是否確為
    「甲○○」，復與異議人之簽名筆跡（見本院卷第2 、27、
    85頁）差距甚遠。警員游英宏則證稱：當天違規之駕駛人表
    示忘記帶駕駛執照，僅出示行車執照，表示係車主本人，並
    提供異議人之年籍資料，經伊用警用配備查詢確實有這個人
    後，即開單舉發，當時該車僅有駕駛人1 人，未搭載其他人
    ，因時間已久，伊無法確認在庭之異議人是否為當日之駕駛
    人，亦不記得駕駛人之年紀、身高、胖瘦等特徵（見本院卷
    第23至25頁）。
(三)另經傳喚乙○○到庭後，其具結證稱：伊96年4 、5 月至97
    年3 月間曾在芬芳洋蘭園工作，本件舉發通知單收受通知聯
    者簽章欄內之簽名係伊所簽，伊是簽乙○○，因為是簡寫，
    很多人都看不懂，97年1 月1 日18時20分係伊本人駕駛6318
    -SX 自用小貨車，在中華西路與金馬路口被彰化縣警察局交
    通隊警員舉發不依號誌指示行駛之違規，當天伊是自己一個
    人送貨到彰化要回嘉義，異議人當時並未一同搭乘該車送貨
    ，當天伊未帶駕照，有出示行車執照及身份證給警員看，伊
    之前亦曾駕駛9U-5528 號自用小客車被彰化縣警察局、國道
    公路警察局、雲林縣警察局等單位查獲交通違規，而冒用異
    議人名字簽署舉發通知單，是因為伊自己的駕駛執照已被吊
    扣，怕被處罰，所以才冒用異議人名字，後來至警察局才知
    道這樣是涉犯偽造文書罪等語（見本院卷第82至85頁）。復
    查，異議人除本件交通違規外，尚有5 件交通違規案，均主
    張係遭人冒名，其中2 件經向舉發單位雲林縣警察局斗南分
    局查詢，該局函覆稱因涉及偽造文書罪，且案情複雜，尚在
    查證；另外3 件分別經舉發單位彰化縣警察局北斗分局、雲
    林縣警察局、國道公路警察局第三警察隊回覆略以：經查證
    後，異議人之身份疑被乙○○冒用，已分別移送司法機關偵
    辦，雲林縣警察局、國道公路警察局第三警察隊並均同意撤
    銷渠等所開立之舉發違規通知單，其中雲林縣警察局所舉發
    之交通違規，駕駛人亦係於97年1 月31日駕駛與本件相同之
    6318-SX 號自用小貨車行經台一線斗南段而有變換車道未使
    用方向燈之交通違規（舉發機關函及舉發通知單影本見本院
    卷第71至72頁）；另乙○○之駕駛執照確已於93年遭註銷，
    其因偽造文書案件，而由臺灣彰化地方法院檢察署檢察官以
    98年度偵字第751 號、臺灣苗栗地方法院檢察署檢察官以98
    年度偵字第554 號案件分別偵查，其中上開彰化之案件，係
    乙○○於97年11月3 日下午3 時38分許，駕駛車牌號碼9U-5
    528 號自用小客車，因超速為警方攔停後，為規避裁罰而於
    舉發通知單上偽造異議人之署名，經臺灣彰化地方法院檢察
    署檢察官偵查後，認係涉犯行使偽造私文書罪，而聲請簡易
    判決處刑等情，復有原處分機關以98年3 月2 日嘉監義四字
    第0982100893號函檢附之異議人疑遭冒名所涉交通違規相關
    舉發通知單、原處分機關與舉發機關往來函件、刑事案件報
    告書，以及乙○○之證號查詢汽車駕駛人資料、臺灣高等法
    院被告前案紀錄表、臺灣彰化地方法院檢察署檢察官98年度
    偵字第751 號聲請簡易判決處刑書等在卷可佐（見本院卷第
    17、47至77、88頁）。
(四)綜上堪認異議人陳稱其並非本件交通違規之行為人，本件舉
    發通知單之收受通知聯者簽章欄內之簽名，並非由其本人簽
    署，係遭乙○○冒名等語，應可採信。
四、本件違規當日駕駛6318- SX號自用小貨車於原處分書所載地
    點不依號誌指示而提前左轉之行為人既非異議人，原處分機
    關認異議人涉有「不依標誌、標線號誌指示」之交通違規，
    而對其裁罰1,800 元，並記違規點數1 點，即有違誤。本件
    異議為有理由，應由本院將原處分撤銷，並為異議人不罰之
    諭知。至乙○○是否涉有本件交通違規，以及是否涉有偽造
    文書罪嫌，應由原處分機關及舉發機關另行依法查處，附此
    敘明。
據上論斷，應依道路交通管理處罰條例第87條第2 項、道路交通
案件處理辦法第20條前段，裁定如主文。
中    華    民    國    98    年    3     月    17    日
                    交通法庭  法  官  陳 蒨 儀
上列正本證明與原本無異。
如不服本裁定，應於裁定送達後5日內向本院提出抗告狀（應附
繕本）。
中    華    民    國    98    年    3     月    17    日
                              書記官  楊 國 色


司法院資訊處製作；財團法人民間司法改革基金會備份。
